【裁判字號】    92,交上訴,193
【裁判日期】    921021
【裁判案由】    過失致死
【裁判全文】
臺灣高等法院刑事判決                          九十二年度交上訴字第一九三號
    上  訴  人  臺灣桃園地方法院檢察署檢察官
    被      告  甲○○
右上訴人因被告過失致死案件，不服臺灣桃園地方法院九十二年度交訴字第二六號，
中華民國九十二年六月三日第一審判決（起訴案號：臺灣桃園地方法院檢察署九十二
年度偵字第一四一六號），提起上訴，本院判決如左：
    主  文
上訴駁回。
    事  實
一、甲○○為設於桃園縣楊梅鎮高榮里北高山頂二十六之十八號「村聯實業有限公司
    」（下稱村聯公司）所僱用載送汽車材料之司機，為從事駕駛業務之人，於民國
    （下同）九十一年八月十二日上午八時三十分許，駕駛村聯公司所有車牌號碼二
    Ｖ—八三九號小貨車，由新坡往中壢方向行駛，欲運送汽車材料至客戶之工廠，
    途經桃園縣觀音鄉○○村○○鄰○○道路與桃一一二線丁字路口交岔處（即桃一
    一二線上之桃園縣觀音鄉崙坪村十二鄰入口），本應注意車前狀況及行經無號誌
    之交岔路口，應減速慢行，左轉車應暫停讓直行車先行，行經交岔路口未達中心
    處，不得佔用來車車道搶先左轉，以避免發生碰撞之危險，且依當時天候晴、光
    線為日間自然光線、路面鋪設柏油、乾燥、無缺陷、無障礙物、視距良好等情狀
    ，並無不能注意之情事，竟疏未注意，於行駛至上開交岔路口中心處前即提早自
    桃一一二線道左轉進入崙坪村十二鄰入口，適蕭家仁騎乘車牌號碼ＦＬ七—五一
    三號重型機車，於同路段之對向車道由中壢往新坡方向行駛，亦疏於注意車前狀
    況，致撞擊前揭小貨車之右前輪處，蕭家仁因而倒地受有體腔出血、頭腹部外傷
    ，當場不治死亡。甲○○於肇事後，在未被有偵查犯罪職權之機關或公務員發覺
    其為犯人前，即自行打電話向警報案自首，進而接受本件裁判。
二、案經桃園縣警察局大園分局報請相驗後由臺灣桃園地方法院檢察署檢察官自動檢
    舉偵查起訴。
    理  由
一、訊據被告甲○○固坦承於右揭時、地有搶先左轉彎之行為，惟矢口否認有何過失
    犯行，辯稱：伊當時正要左轉到崙坪村十二鄰客戶的工廠去，被害人蕭家仁的車
    子跟伊是對向的，路口有閃黃燈，伊是有提早左轉，伊當時在二、三百公尺前就
    有看到被害人的車子，伊看到還有一段距離就先轉過去，伊當時的車速大約三、
    四十公里，伊已經快左轉過去了，是被害人騎機車撞伊貨車右邊後輪的前面，不
    是伊撞被害人的云云。然查，被害人蕭家仁確係因本件車禍不治死亡，此經臺灣
    桃園地方法院檢察署檢察官督同法醫師相驗屬實，並有勘驗筆錄、相驗屍體證明
    書、驗斷書各一件在卷足憑，次查，依卷附桃園縣警察局大園分局新坡派出所所
    製之道路交通事故調查報告表所示，被告煞車痕有左右二道（左、右二側煞車痕
    分別約為一點五公尺、六點一公尺），且右側煞車痕之起點為桃一一二線中壢往
    新坡方向靠近崙坪村十二鄰入口產業道路之車道上，顯見被告左轉當時，尚距該
    交岔路口中心處甚遠，而以幾近逆向行駛之方式，佔用對向車道提早左轉，核與
    被告前開所為有提早左轉之自白相符。第查，依卷附桃園縣警察局大園分局之車
    禍現場勘查報告及現場照片二十八幀所示，被告貨車右側車斗距車頭二百二十公
    分處（即右前輪處），有被害人之機車烤漆附著，而右側車斗距車頭四百公分處
    （即右後輪處），有血跡噴濺痕，且該血跡噴濺痕成驚嘆號，可知血跡噴濺之角
    度約十度至三十度左右，顯見被告並非直接撞擊右後輪處（因若正面直接撞擊右
    後輪處，則血跡應是以七十度至九十度噴濺，將成圓形），再參以血跡多為由東
    南方往西北方噴濺，益徵被害人乃直接撞擊右前輪處，先於該處留下機車烤漆，
    再滑擊至右後輪處，以十至三十度之角度由右側車斗前往後之方向，於右後輪處
    留下血跡噴濺痕，故本件車禍發生時，被告貨車方開始左轉，以致被害人所撞擊
    者乃貨車右前輪處，至被告辯稱當時貨車已經快要左轉過去，被害人所撞擊乃貨
    車右後輪處，顯不足採信。按汽車行駛至無號誌之交岔路口，轉彎車應暫停讓直
    行車先行；行至交岔路口中心處左轉，並不得占用來車道搶先左轉，道路交通安
    全規則第一百零二條第一項第二款、第四款分別定有明文，被告行車自應注意上
    揭規定，參以當時天候晴、光線為日間自然光線、路面鋪設柏油、乾燥、無缺陷
    、無障礙物、視距良好等情狀，顯無不能注意之情事，被告竟疏未注意，於行經
    交岔路口佔用來車道搶先左轉，顯為肇事原因，亦經臺灣省桃園縣區車輛行車事
    故鑑定委員會、臺灣省車輛行車事故覆議鑑定委員會加以認定，此有前揭委員會
    分別於九十一年十一月二十九日出具之九十一府車鑑桃字第九一一三五○號函、
    九十二年四月二十八日出具之府覆議字第九二一○三四二號函附卷可稽，堪認被
    告有過失甚明，被告之前開辯詞顯係畏罪卸責之詞，諉無可採。而被害人係因本
    件車禍受有體腔出血、頭腹部外傷而當場死亡，是被告之過失行為與被害人死亡
    結果間確有因果關係存在。另被告辯稱在二、三百公尺外就有看到被害人的車子
    ，故推知被害人亦應有看見被告貨車進行左轉，再參以前揭道路交通事故調查報
    告表、車禍現場勘查報告及現場照片顯示被害人騎乘之機車並未留有煞車痕，可
    知被害人並未採取煞車行為減速慢行，因而認定被害人亦有看見被告之貨車左轉
    仍未減速慢行之未注意車前狀況之過失，惟被告之上開責任亦不能因此相抵而免
    除，故本件事證明確，被告之犯行足堪認定，應予依法論科。
二、查被告係以駕駛貨車為業，為從事駕駛業務之人，於執行業務中肇事致人於死，
    核其所為，係犯刑法第二百七十六條第二項之業務過失致死罪。被告於車禍肇事
    後親自報警處理，業據被告供明在卷，係對於未被發覺之犯罪自首而接受裁判，
    應依刑法第六十二條前段之規定減輕其刑。
三、原審因認被告罪證明確，引用刑法第二百七十六條第二項、第六十二條前段、第
    四十一條第一項前段，罰金罰鍰提高標準條例第一項前段、第二條之規定。並審
    酌被告犯罪之動機、目的、手段、過失程度、被害人死亡結果、被告事後尚未與
    被害人家屬達成民事和解，賠償其等之損害及犯罪後仍飾詞狡辯等一切情狀，量
    處有期徒刑六月，並諭知易科罰金之折算標準，以示懲儆。核其認事用法，尚無
    不合，量刑亦屬妥適。公訴人執告訴人具狀請求上訴意旨認被告未賠償被害人家
    屬損失，且被告並無悔意，原審量刑過輕云云，尚無理由，上訴應予駁回。
據上論斷，應依刑事訴訟法第三百六十八條，判決如主文。
本案經檢察官陳文琪到庭執行職務。
中      華      民      國    九十二    年      十      月    二十一    日
                              臺灣高等法院交通法庭
                                  審判長法  官  許  增  男
                                        法  官  黃  鴻  昌
                                        法  官  周  煙  平
右正本證明與原本無異。
如不服本判決，應於收受送達後十日內向本院提出上訴書狀，其未敘述上訴之理由者
並得於提起上訴後十日內向本院補提理由書（均須按他造當事人之人數附繕本）。
                                        書記官  蕭  麗  珍
中      華      民      國    九十二    年      十      月    二十四    日
附錄：本案論罪科刑法條全文
刑法第二百七十六條第二項
從事業務之人，因業務上之過失犯前項之罪者，處五年以下有期徒刑或拘役，得併科
三千元以下罰金。


司法院資訊處製作；財團法人民間司法改革基金會備份。
